臺灣臺北地方法院刑事判決　　　　　　　96年度訴字第1182號
公　訴　人　臺灣臺北地方法院檢察署檢察官
被　　　告　丙○○
指定辯護人　甲○公設辯護人　張寅煥
上列被告因違反槍砲彈藥刀械管制條例案件，經檢察官提起公訴
（96年度偵字第13283號），甲○判決如下：
    主      文
丙○○未經許可，寄藏可發射子彈具有殺傷力之制式半自動手槍
，處有期徒刑伍年陸月，併科罰金新臺幣壹拾萬元，罰金如易服
勞役，以新臺幣壹仟元折算壹日。扣案如附表(一)至(四)所示之制式
半自動手槍貳枝、土造子彈陸顆、制式子彈貳顆均沒收。
    事      實
一、丙○○前於民國94、95年間因違反槍砲彈藥刀械管制條例案
    件，經臺灣板橋地方法院於95年11月16日以95年度訴字第16
    97號判處有期徒刑5年10月，併科罰金新臺幣30萬元，嗣經
    臺灣高等法院於96年2月8日以96年度上訴字第82號撤銷原判
    決，改判處有期徒刑5年10月，併科罰金新臺幣35萬元在案
    （尚未確定），仍不知悔改，明知可發射子彈具有殺傷力之
    制式半自動手槍、土造子彈及制式子彈，均屬槍砲彈藥刀械
    管制條例所管制之違禁物品，非經中央主管機關許可，不得
    寄藏及持有之，竟仍於96年4、5月間某日上午，受真實姓名
    不詳，年約30餘歲、綽號「阿龍」之成年男子所託，代為保
    管藏放如附表所示口徑0.380吋美國COLT廠MUSTANGPLUSII型
    制式半自動手槍1支（槍枝管制編號：0000000000）、口徑
    9mm美國SMITH＆WESSON廠MOD3904型半自動手槍1支（槍枝管
    制編號：0000000000）、具直徑8.8±0.5mm金屬彈頭之土造
    子彈10顆、口徑0.380吋制式子彈5顆、口徑9mm制式子彈1顆
    ，並將裝有上開槍彈之背包藏放於環南市場無人承租營業之
    攤位內，而自該日起非法寄藏之。嗣於96年6月16日清晨，
    丙○○自攤位內將裝有槍彈之上開背包取出，擬交予綽號「
    劉媽」之不詳成年男子另為藏置，惟尚未交付，即於同日清
    晨6時5分許，在臺北市○○路○段313巷1號前，適遇臺北市
    政府警察局保安警察大隊第5中隊員警巡邏至該處，丙○○
    因心虛而拔腿狂奔，經員警乙○○等人上前追趕逮捕後，查
    獲前揭制式半自動手槍2支、土造子彈10顆、制式子彈6顆等
    物，始悉上情。
二、案經臺北市政府警察局中正第二分局報請臺灣臺北地方法院
    檢察署檢察官偵查起訴。
    理      由
一、訊據被告丙○○對於上開受「阿龍」之託代為寄藏槍、彈之
    事實，坦承不諱（見甲○卷第36頁反面、第48頁反面），並
    有扣案之槍枝、子彈可稽；經將上開槍、彈送請內政部警政
    署刑事警察局鑑定結果，認送鑑手槍1支（槍枝管制編號：0
    000000000），係口徑0.380吋制式半自動手槍，為美國COLT
    廠MUSTANGPLUSII型，槍號遭磨滅，經以電解腐蝕法重現結
    果，無法重現，槍管內具6條左旋來復線，可擊發同口徑制
    式子彈，認具殺傷力；另送鑑手槍1支（槍枝管制編號：000
    0000000），認係口徑9mm制式半自動手槍，為美國SMITH＆W
    ESSON廠MOD3904型，槍號為TCL3586，槍管內具5條右旋來復
    線，可擊發同口徑制式子彈，認具殺傷力；另送鑑子彈共16
    顆，其中10顆均係土造子彈，具直徑8.8±0.5mm金屬彈頭，
    採樣4顆試射，均可擊發，認具殺傷力，另子彈5顆均係口徑
    0.380吋制式子彈，採樣3顆試射，均可擊發，認具殺傷力，
    餘子彈1顆認係口徑9mm制式子彈，經實際試射可擊發，認具
    殺傷力等情，亦有內政部警政署刑事警察局96年7月9日刑鑑
    字第0960093385號槍彈鑑定書在卷可稽（見偵卷第48至53頁
    ）。公訴意旨雖認被告係在環南市場內，自成年男子「阿龍
    」處收受槍、彈後非法持有之，惟被告於警詢時即已供稱：
    槍彈是「阿龍」於1個多月前在環河市場（按應為環南市場
    ）內所寄放（見偵卷第10頁），於偵查中亦稱：東西是「阿
    龍」寄放在我這邊，說過幾天再來拿等語（同卷第43至44頁
    ），於甲○仍供稱：96年4、5月間某日上午6、7時，朋友「
    阿龍」在環南市場那裡把裝有槍彈的包包交給我，叫我幫他
    拿一下，馬上會拿回去，一直到中午均未取回，我將包包打
    開發現是槍，就將包包藏放在無人承租的攤位，後來覺得這
    樣不好，想要把槍拿到朋友家去寄放，就被警察查獲等語（
    見甲○卷第36頁反面、第48至49頁），而始終供稱係受「阿
    龍」之託代為藏放保管本件槍、彈，足見被告所犯應屬寄藏
    槍彈之行為無訛；參以環南市場範圍廣大、攤位甚多，被告
    將他人寄放之槍彈置於無人承租之攤位而未遭察覺，亦非絕
    無可能，自不能於查無其他積極證據可認被告係基於寄藏以
    外之其他原因持有槍彈之情形下，逕以被告未陳明「阿龍」
    真實姓名、年籍等足資辨別身分之資料等情，遽認其係為自
    己而持有槍彈。公訴意旨認被告係持有行為，容有未合，應
    予說明。至於被告辯護人辯護意旨雖主張：本件警方係因單
    純認為被告形跡可疑而下車攔檢盤查，並非有相當根據可認
    被告涉有持有槍彈罪，被告隨即坦承包包內有槍枝，應已構
    成自首等語。惟按刑法第62條所謂自首，係以犯人在其犯罪
    未發覺前，向該管公務員自承犯罪而受裁判，為其要件。證
    人即查獲本案之臺北市政府警察局保安警察大隊第五中隊警
    員乙○○於甲○證稱：當時我們執行巡邏勤務，看見被告坐
    在公車站候車位子上，頭低著，背著包包，我們覺得怪怪的
    ，就決定上前盤查，結果巡邏車在路口要迴轉至被告那裡時
    ，被告就突然起身穿越馬路拔腿狂奔，我和同事就下車追被
    告，後來我們包抄被告將他壓制住，他一直說他做錯事情，
    後來我在調整姿勢的時候，正好右腳踩到他的包包，發現裡
    面有硬硬的東西，我就打開包包，發現是槍枝，我問被告，
    他就說是槍枝，還一直重複說他做錯事情等語（見甲○卷第
    47 頁），核與被告供稱：「... 警察追到我之後，把我壓
    在地上，後來警察就把包包拿起來給我看，問我是否知道那
    是什麼東西，我說知道，就被帶回警察局」、「... 我看到
    警察很緊張，就開始跑，警察把我壓在地上，打開包包出示
    裡面的東西給我看，在此之前，我並沒有告訴警察我有帶什
    麼東西... 」等語（見甲○卷第37頁），堪認相符。足見有
    犯罪偵查職權之警員乙○○起初雖單純因被告形跡可疑而上
    前盤查，惟於壓制被告時，即因右腳踩到被告所攜包包，察
    覺內有硬物而將之打開，進而查知被告持有（寄藏）槍彈之
    事實，而發覺犯罪在先；於此之前，被告雖一再表示自己做
    錯事情，惟並未有坦承犯罪或供承持槍之舉，自與刑法第62
    條前段關於自首之規定不合，是本件尚不構成自首，爰予敘
    明。本件事證明確，被告犯行堪以認定，應依法論科。
二、按槍砲彈藥刀械管制條例所規定之寄藏與持有，均係將物置
    於自己實力支配之下，僅「寄藏」必先有他人之持有行為，
    而後始為之受寄代藏而已，「寄藏」之受人委託代為保管，
    其保管之本身所為之「持有」，係「寄藏」之當然結果，法
    律上固宜僅就「寄藏」行為為包括之評價，不應另就「持有
    」予以論罪，惟單純之「持有」，則不包括「寄藏」。核被
    告所為，係犯槍砲彈藥刀械管制條例第7條第4項之未經許可
    寄藏制式手槍罪、同條例第12條第4項之未經許可寄藏子彈
    罪。公訴意旨雖認被告係犯同上開條、項之未經許可持有制
    式手槍罪及未經許可持有子彈罪，惟被告係受「阿龍」之託
    代為保管藏放槍彈，已如前述，自屬寄藏行為無訛，甲○並
    已於審判期日當庭告知被告變更後之罪名俾其得以行使訴訟
    上防禦之權利（見甲○卷第46頁反面），甲○自得變更起訴
    法條予以審判。被告自96年4、5月間某日起至96年6月16日
    清晨6時5分許經警查獲時止寄藏前揭槍、彈，均屬寄藏行為
    之繼續，應僅論以一罪。被告以一個寄藏行為，同時寄藏前
    揭制式手槍及制式子彈、土造子彈，而分別觸犯槍砲彈藥刀
    械管制條例第7條第4項、第12條第4項之罪，為想像競合犯
    ，應從一重之槍砲彈藥刀械管制條例第7條第4項未經許可寄
    藏制式手槍罪處斷。查被告前於94、95年間因違反槍砲彈藥
    刀械管制條例案件，經臺灣板橋地方法院於95年11月16日以
    95年度訴字第1697號判處有期徒刑5年10月，併科罰金新臺
    幣30萬元，嗣經臺灣高等法院於96年2月8日以96年度上訴字
    第82號撤銷原判決，改判處有期徒刑5年10月，併科罰金新
    臺幣35萬元在案（尚未確定），有上開判決書及臺灣高等法
    院被告前案紀錄表在卷可考，甲○爰審酌被告上開前案雖於
    本件不構成累犯，惟足見被告並未心生警惕，復為本件寄藏
    槍彈犯行，並審酌其未經許可寄藏制式手槍及子彈之犯罪動
    機、目的，犯罪情節已足對於社會治安及他人安全造成潛在
    危害，惟慮及被告犯後坦承犯行、態度良好等一切情狀，量
    處如主文所示之刑，並依刑法第42條第3項規定，就所宣告
    之罰金刑，諭知以新臺幣1000元折算1日之易服勞役折算標
    準。
三、扣案如附表所示口徑0.380吋美國COLT廠MUSTANGPLUSII型制
    式半自動手槍1支（槍枝管制編號：0000000000）、口徑9mm
    美國SMITH＆WESSON廠MOD3904型半自動手槍1支（槍枝管制
    編號：0000000000）、具直徑8.8±0.5mm金屬彈頭之土造子
    彈10顆、口徑0.380吋制式子彈5顆、口徑9mm制式子彈1顆，
    均屬具有殺傷力之槍、彈，有前揭槍彈鑑定書在卷可考，該
    槍彈依槍砲彈藥刀械管制條例第4條第1項第1款、第2款及第
    5條規定，非經許可不得製造、販賣、運輸、轉讓、出租、
    出借、持有、寄藏或陳列，自屬違禁物，除4顆直徑8.8±0.
    5mm金屬彈頭之土造子彈、3顆口徑0.380吋之制式子彈、1顆
    口徑9mm之制式子彈，已於鑑定過程中因採樣試射擊發而失
    其違禁物之性質，無庸沒收外，其餘扣案槍彈（如附表編號
    (一)至(四)所示）均應依法宣告沒收。
據上論斷，應依刑事訴訟法第299條第1項前段、第300條，槍砲
彈藥刀械管制條例第7條第4項、第12條第4項，刑法第11條前段
、第55條、第42條第3項、第38條第1項第1款，判決如主文。
本案經檢察官陳清茂到庭執行職務。
中　　華　　民　　國　　96　　年　　11　　月　　26　　日
　　　　　　　　　刑事第十一庭  審判長法　官　劉方慈
                                      法　官　陳勇松
                                      法  官  林庚棟
以上正本證明與原本無異。
如不服本判決，應於判決送達後10日內向甲○提出上訴狀（上訴
書狀應敘述具體上訴理由，並檢具繕本）。
           　　 　　　　　　　　  書記官　殷玉芬
中　　華　　民　　國　　96　　年　　11　　月　　28　　日
附表：
┌──┬────────────────┬───┬────────────┐
│編號│   扣   押   物   品   名   稱  │數  量│    備             註   │
├──┼────────────────┼───┼────────────┤
│ (一) │口徑0.380吋之制式半自動手槍，為 │壹支  │經鑑定槍管內具6 條左旋來│
│    │美國COLT廠MUSTANGPLUSII型，槍號 │      │復線，可擊發同口徑制式子│
│    │遭磨滅，經以電解腐蝕法重現結果，│      │彈，認具殺傷力。        │
│    │無法重現（槍枝管制編號：00000000│      │                        │
│    │09）                            │      │                        │
├──┼────────────────┼───┼────────────┤
│ (二) │口徑9mm制式半自動手槍，為美國SMI│壹支  │經鑑定槍管內具5 條右旋來│
│    │TH＆WESSON廠MOD3904型，槍號為TCL│      │復線，可擊發同口徑制式子│
│    │3586（槍枝管制編號為：000000000 │      │彈，認具殺傷力。        │
│    │）                              │      │                        │
├──┼────────────────┼───┼────────────┤
│ (三) │具直徑8.8±0.5mm金屬彈頭之土造子│陸顆  │原扣案10顆，經採樣4顆試 │
│    │彈（經採樣4顆試射，均可擊發，認 │      │射後業已失其違禁物之性質│
│    │具殺傷力）                      │      │不予沒收外，剩餘具殺傷力│
│    │                                │      │之子彈6顆應予沒收。     │
├──┼────────────────┼───┼────────────┤
│ (四) │口徑0.380吋制式子彈（經採樣3顆試│貳顆  │原扣案5顆，經採樣3顆試射│
│    │射，均可擊發，認具殺傷力）      │      │後業已失其違禁物之性質不│
│    │                                │      │予沒收外，剩餘具殺傷力之│
│    │                                │      │子彈2顆應予沒收。       │
├──┼────────────────┼───┼────────────┤
│ (五) │口徑9mm制式子彈（經實際試射，可 │      │原扣案1顆，經實際試射後 │
│    │擊發，認具殺傷力）              │      │已失其違禁物之性質，故不│
│    │                                │      │予沒收。                │
└──┴────────────────┴───┴────────────┘
附錄本案論罪科刑法條全文
槍砲彈藥刀械管制條例第7條：
未經許可，製造、販賣或運輸火砲、肩射武器、機關槍、衝鋒槍
、卡柄槍、自動步槍、普通步槍、馬槍、手槍或各類砲彈、炸彈
、爆裂物者，處死刑、無期徒刑或7年以上有期徒刑；處徒刑者
，併科新臺幣3000萬元以下罰金。
未經許可，轉讓、出租或出借前項所列槍砲、彈藥者，處無期徒
刑或5年以上有期徒刑，併科新臺幣1000萬元以下罰金。
意圖供自己或他人犯罪之用，而犯前2項之罪者，處死刑或無期
徒刑；處徒刑者，併科新臺幣5000萬元以下罰金。
未經許可，持有、寄藏或意圖販賣而陳列第1項所列槍砲、彈藥
者，處5年以上有期徒刑，併科新臺幣1000萬元以下罰金。
第1項至第3項之未遂犯罰之。
槍砲彈藥刀械管制條例第12條：
未經許可，製造、販賣或運輸子彈者，處1年以上7年以下有期徒
刑，併科新臺幣500萬元以下罰金。
未經許可，轉讓、出租或出借子彈者，處6月以上5年以下有期徒
刑，併科新臺幣300萬元以下罰金。
意圖供自己或他人犯罪之用，而犯前2項之罪者，處3年以上10年
以下有期徒刑，併科新臺幣700萬元以下罰金。
未經許可，持有、寄藏或意圖販賣而陳列子彈者，處5年以下有
期徒刑，併科新臺幣300萬元以下罰金。
第1項至第3項之未遂犯罰之。
